【裁判字號】    89,交易,86
【裁判日期】    890726
【裁判案由】    公共危險
【裁判全文】
臺灣雲林地方法院刑事判決                          八十九年度交易字第八六號
    公 訴 人  臺灣雲林地方法院檢察署檢察官
    被    告  丙○○
右列被告因公共危險案件，經檢察官提起公訴（八十九年度偵字第一三二０號），本
院判決如左：
    主  文
丙○○服用酒類，不能安全駕駛動力交通工具而駕駛，處有期徒刑月，如易科罰金
，以佰元折算壹日。
    事  實
一、丙○○於民國（下同）八十八年八月二日晚上十時許，在其雲林縣斗六市○○路
    一０一巷八六號之住處食用全酒製成之麻油雞後，於同日晚上十一時四十分許，
    明知其吐氣所含酒精成分約為每公升０．五一毫克以上，已達不能安全駕駛動力
    交通工具之程度，竟仍從其上開住處駕駛車牌號碼ＲＯ－五五四０號自小客車，
    沿雲林縣斗六市○○路由斗六市往斗南鎮方向行駛，於同日晚上十一時五十五分
    許，途經雲林路三段與大學路交岔路口附近 (雲林路三段東側安全島末端前），
    因酒精作用反應不及，竟貿然追撞在其前方外側車道行駛，由乙○○駕駛之車牌
    號碼ＶＱＴ－七三五號機車，致乙○○人車倒地而受有腦挫傷併硬腦膜下血腫、
    硬腦膜上血腫及左側鎖骨骨折，並因傷致記憶力喪失、人格發生異常、排便失禁
    之重傷害（過失重傷害部分業經本院以八十八年度交易字第三三０號判處有期徒
    刑六月，經上訴現由台灣高等法院台南分院審理中）。嗣警方於翌日（三日）凌
    晨一時三十六分，在雲林縣警察局斗六分局斗六派出所以酒精濃度測定器對丙○
    ○施以酒精濃度測定，測得其呼氣所含酒精濃度為每公升０．四一毫克，始查獲
    上情。
二、案經告訴人乙○○訴請臺灣雲林地方法院檢察署檢察官偵查起訴。
    理  由
一、訊據被告丙○○對於右揭食用全酒製成之麻酒雞，並於食用之後駕駛右開自用小
    客車等情坦承不諱，惟矢口否認有何上開犯行，辯稱：伊酒精濃度尚未逾目前實
    務所採之吐氣所含酒精成分測試每公升０．五五毫克之標準，且當時伊駕車未達
    酒醉程度，仍能安全駕駛，本件肇事係因告訴人乙○○突然左轉使我煞車不及所
    致，我並無過失云云。經查：
    （一）本件被告肇事後，於八十八年八月三日凌晨一時三十六分經警施以酒精濃
          度測試，其吐氣所含酒精成分為每公升０．四一毫克，此有測試報告單一
          紙在卷足憑，依卷附之法務部法醫研究所八十七年十二月七日法醫所八七
          文理字０六一一號函所示，血中酒精濃度每小時酒精零級代謝率每小時為
          ０‧０一至０‧０一五％（ｗ／ｖ），往前推算約二小時，足見被告於同
          日晚上十一時四十分許開始駕車時之吐氣所含酒精成分應為每公升０‧五
          一毫克至０．五六毫克之間（換算成血液中酒精濃度為每百毫升一０二至
          一一二毫克之間），則被告於駕車之初應達情緒起伏大、步態不穩、肢體
          協調平衡感與判斷力障礙度升高之程度（參照血液中酒精濃度與認知行為
          功能的關係表），且人飲酒後吐氣所含酒精成分達每公升零點五毫克時，
          酒精中毒症狀為反應較慢、感覺減低、影響駕駛等情，亦有行政院國軍退
          除役官兵輔導委員會台北榮民總醫院八十八年八月五日（八八）北總內字
          第二六八六八號函附卷可稽。再呼氣中酒精濃度如為每公升０．五至０‧
          五五毫克，參考德國、美國之標準，肇事率為一般正常人之七倍至十倍，
          此有酒精濃度與肇事率之關係表一紙在卷可按。被告於右揭時地酒後駕車
          肇事後，為警測出之呼氣中酒精濃度高達每公升０‧四一毫克，經上開逆
          推計算結果，被告肇事前開始駕車時之呼氣酒精濃度已達每公升０．五一
          至０．五六毫克之間，揆諸上開說明，顯已達無法安全駕駛動力交通工具
          之程度。
    （二）再查：被告於警訊中既供稱：「當時我行駛在外側車道，我車子前方無任
          何車輛，直到接近路口時，忽然我聽到一聲撞擊聲才知道我車道前方有車
          子，並與他發生車禍了」、「車禍發生前，我並未看見我車前方有任何車
          輛或燈光，直到撞到車子時，我才發現有車子行駛在車道上，至於車子何
          時在我行駛車道上，我完全沒有看見」等語，雖被告於做完警訊筆錄後才
          向承辦警員甲○○提及：本件肇事係因告訴人突然左轉所致云云，然衡諸
          常情，肇事經過及原因係判斷過失責任之重要因素，被告豈有在製作筆錄
          時對上情隻字不提之理。足見被告事後改口辯稱係告訴人突然左轉才發生
          本件車禍，顯係脫免過失責任之詞，其真實性足堪質疑。又參酌道路交通
          事故調查報告表之現場圖，肇事現場遺留有四十二點三公尺之機車刮地痕
          ，且刮地痕之起點在外側車道中央，終點在慢車道之路口停車場，且告訴
          人之機車係左側受損，倘告訴人之機車係突然左轉而駛入外側車道，則機
          車遭被告之小客車撞擊後，機車倒地之路徑應係朝向前方或內側車道，而
          無朝向慢車道之理。又機車倒地處距路口尚有四十二．三公尺，縱告訴人
          之機車係欲左轉至大學路，而提前切入內側車道，則機車應僅係小角度偏
          左斜線行駛，而非被告所云之大角度之「突然左轉」，足見告訴人並非突
          然左轉。且依被告警訊所述，告訴人機車應係在被告之小客車前方行駛，
          且無突然左轉之動作，被告竟疏未注意此車前狀況，而自後追撞告訴人機
          車；復現場並無遺留告訴人小客車之煞車痕，足見被告於發生碰撞後亦未
          採取適當之緊急煞車措施。綜上所述，被告因酒精作用影響手眼反應，不
          僅未注意前方有告訴人之機車存在，且於碰撞後又無法立即產生緊急煞車
          之反應，顯然已達無法安全駕駛之狀態，是被告前開所辯，顯不足採。本
          件事證明確，被告犯行堪以認定。
二、核被告所為，係犯刑法第一百八十五條之三之服用酒類不能安全駕駛動力交通工
    具而駕駛罪。爰審酌被告犯罪後猶飾詞圖卸，毫無悔意，且犯罪所生危害嚴重，
    不能安全駕駛程度非輕等一切情狀，量處如主文所示之刑，併諭知易科罰金之折
    算標準，以資懲儆。另告訴人指述被告於肇事後逃逸，涉犯刑法第一百八十五條
    之四肇事逃逸罪一節，因未經公訴人提起公訴，且與本件犯罪事實無裁判上一罪
    之關係，本院無從併予審酌，應由公訴人另行依法處理，併此敘明。
據上論斷，應依刑事訴訟法第二百九十九條第一項前段，刑法第一百八十五條之三、
第四十一條，罰金罰鍰提高標準條例第二條，判決如主文。
本案經檢察官劉仁慈到庭執行職務
中    華    民    國       八十九       年       七      月    二十六   日
                                             臺灣雲林地方法院刑事第二庭
                                                 審判長法官  倪  彰  鴻
                                                       法官  杭  起  鶴
                                                       法官  趙  思  芸
右正本證明與原本無異。
如不服本判決，應於判決送達後十日內向本院提出上訴狀( 應附繕本 )。
                                                     書記官  王  淑  美
中    華    民    國       八十九       年       七      月    二十六   日
刑法第一八五條之三
服用毒品、麻醉藥品、酒類或其他相類之物，不能安全駕駛動力交通工具而駕駛者，
處一年以下有期徒刑、拘役或三萬元以下罰金。


司法院資訊處製作；財團法人民間司法改革基金會備份。
